臺灣板橋地方法院刑事判決　　　　　　 100年度易字第2785號
公　訴　人　臺灣板橋地方法院檢察署檢察官
被　　　告　林聖儒
上列被告因違反毒品危害防制條例案件，經檢察官提起公訴（
100 年度偵字第19431 號），被告於準備程序進行中就被訴事實
為有罪之陳述，經本院改依簡式審判程序審理，並判決如下：
    主      文
林聖儒持有第三級毒品純質淨重貳拾公克以上，處有期徒刑貳月
，如易科罰金，以新臺幣壹仟元折算壹日，扣案如附表所示之物
，均沒收。
    事      實
一、林聖儒明知愷他命係毒品危害防制條例第2 條第2 項第3 款
    公告之第三級毒品，不得非法持有之，竟仍基於持有第三級
    毒品純質淨重20公克以上之犯意，於民國99年11月底某日，
    在臺北市中山區○○○路某處，向某真實姓名年籍不詳，綽
    號「小黑」之成年男子，收受純質淨重已達20公克以上之愷
    他命數包，即非法持有之，並將部分之愷他命供己施用。嗣
    於100 年1 月16日下午1 時許，為警在址設新北市○○區○
    ○路73巷6 號之藏愛旅社7 樓走道查獲，並扣得林聖儒所持
    有尚未施用之第三級毒品愷他命10包。經送檢驗結果，皆含
    有愷他命成分，其中8 包淨重32.2110 公克，純度為96.4％
    ，純質淨重31.0514 公克，另1 包淨重0.1030公克，純度為
    92.9％，純質淨重為0.0957公克，另1 包淨重0.1930公克，
    純度68.2％，純質淨重0.1316公克，合計上開第三級毒品愷
    他命10包之純質淨重為31.2787 公克，始查悉前情。
二、案經臺灣板橋地方法院檢察署檢察官自動檢舉簽分後偵查起
    訴。
    理      由
一、本案被告林聖儒所犯係死刑、無期徒刑、最輕本刑為3 年以
    上有期徒刑以外之罪，亦非高等法院管轄之第一審案件。其
    於準備程序進行中就前揭被訴事實為有罪之陳述，經告知簡
    式審判程序之旨，並聽取其與公訴人之意見後，本院認無不
    得或不宜改依簡式審判程序進行之情事，爰依刑事訴訟法第
    273 條之1 第1 項、第284 條之1 規定，裁定本案行簡式審
    判程序，合先敘明。
二、上揭犯罪事實，業據被告於警詢、偵訊及本院審理時供認不
    諱，且有扣案如附表所示之物可查。又扣案如附表所示之物
    ，經送請交通部民用航空局航空醫務中心鑑定結果，其中白
    色結晶8 包，取樣0.0882公克，淨重32.2110 公克，取樣0.
    0882公克，餘重32.1228 公克，檢驗愷他命成分，純度為96
    .4％，純質淨重31.0514 公克，白色粉末1 包淨重0.1030公
    克，取樣0.0060公克，餘重0.0970公克，鑑驗愷他命成分，
    純度為92.9％，純質淨重為0.0957公克，另白色結晶1 包淨
    重0.1930公克，取樣0.0101公克，餘重0.1829公克，鑑驗愷
    他命成分，純度68.2％，純質淨重0.1316公克等情，亦有該
    中心100 年3 月22日航藥鑑字第1001380Q號毒品鑑定書1 份
    在卷可查。綜上，足徵被告上開任意性之自白與事實相符，
    應堪採信。本案事證已臻明確，被告犯行堪以認定，應依法
    論科。
三、按愷他命為毒品危害防制條例第2 條第2 項第3 款所定之第
    三級毒品。核被告所為，係犯毒品危害防制條例第11條第5
    項之持有第三級毒品純質淨重20公克以上之罪。爰審酌被告
    明知愷他命為法所禁止持有之毒品，竟仍未經許可無故持有
    第三級毒品，純質淨重逾20公克，所為實有不當，且其持有
    毒品數量非少，不但戕害國民身體健康，對社會秩序亦有不
    良影響；惟念其犯後坦承犯行，態度尚佳，且無前科，有臺
    灣高等法院被告前案紀錄表在卷可查，素行尚佳，暨斟酌其
    犯罪之動機、目的及手段等一切情狀，量處如主文所示之刑
    ，並諭知易科罰金之折算標準。另按毒品危害防制條例第18
    條第1 項前段所定應予沒收銷燬之毒品，以經查獲之第一、
    二級毒品為限，而毒品依其成癮性、濫用性及對社會危害性
    ，共分為四級，上開條例並就製造、運輸、販賣、意圖販賣
    而持有、以非法方法使人施用、引誘他人施用及轉讓不同等
    級之毒品等行為，分別定其處罰，至施用或持有第三、四級
    毒品，因其可罰性較低，除持有第三、四級毒品純質淨重20
    公克以上者，依98年5 月20日修正公布之毒品危害防制條例
    第11條第5 項、第6 項之規定應處以刑責以外，其餘情形未
    設處罰之規定。然鑑於第三、四級毒品均係管製藥品，特於
    同條例第11條之1 明定無正當理由，不得擅自持有，另同條
    例第18條第1 項後段則規定查獲之第三、四級毒品，無正當
    理由而擅自持有者，沒入銷燬之。從而，依同條例第18條第
    1 項後段應沒入銷燬之毒品，專指查獲施用或持有之第三、
    四級毒品未達純質淨重20公克以上而言；倘係查獲製造、運
    輸、販賣、意圖販賣而持有、以非法方法使人施用、引誘他
    人施用、轉讓第三、四級毒品或持有純質淨重20公克以上第
    三、四級毒品，既屬同條例相關法條明文規定處罰之犯罪行
    為，即非該條項應依行政程序沒入銷燬之範圍。又同條例第
    19條第1 項所定「供犯罪所用或因犯罪所得之物」，係指犯
    第4 條至第9 條、第12條、第13條或第14條第1 項、第2項
    之罪所用或所得之物，不包括毒品本身在內，尚不得援引為
    沒收第三、四級毒品之依據。再同條例對於查獲之製造、運
    輸、販賣、意圖販賣而持有、以非法方法使人施用、引誘他
    人施用、轉讓第三、四級毒品及持有純質淨重20公克以上第
    三、四級毒品之沒收，並無特別規定，如其行為已構成犯罪
    ，則該毒品即屬不受法律保護之違禁物，應回歸刑法之適用
    ，依刑法第38條第1 項第1 款之規定宣告沒收（最高法院96
    年度臺上字第727 號、96年度臺上字第728 號判決參照）。
    扣案如附表所示之第三級毒品愷他命10包，係被告持有之違
    禁物，揆諸上開說明，自應依刑法第38條第1 項第1 款之規
    定宣告沒收。又包裹上開愷他命之外包裝袋10個，均係用於
    防止愷他命裸露、潮濕，便於攜帶、持有，屬被告所有供其
    持有第三級毒品所用之物，業據被告供承在卷，爰依刑法第
    38條第1 項第2 款規定，併予宣告沒收。至鑑定時經取樣鑑
    驗耗用之毒品，因已不存在，不得宣告沒收，一併敘明。
據上論斷，應依刑事訴訟法第273 條之1 第1 項、第299 條第1
項前段，毒品危害防制條例第11條第5 項，刑法第11條前段、第
41條第1 項前段、第38條第1 項第1 款、第2 款，判決如主文。
本案經檢察官黃孟珊到庭執行職務。
中    華    民    國   100    年    9     月    30    日
                刑事第十三庭    法  官  謝梨敏
上列正本證明與原本無異。
如不服本判決，應於判決送達後10日內敘明上訴理由，向本院提
出上訴狀 (應附繕本) ，上訴於臺灣高等法院。其未敘述上訴理
由者，應於上訴期間屆滿後20日內向本院補提理由書「切勿逕送
上級法院」。
                                書記官  林怡君
中    華    民    國   100    年    9     月    30    日
附錄本案論罪科刑法條全文：
毒品危害防制條例第11條
持有第一級毒品者，處 3 年以下有期徒刑、拘役或新臺幣 5 萬
元以下罰金。
持有第二級毒品者，處 2 年以下有期徒刑、拘役或新臺幣 3 萬
元以下罰金。
持有第一級毒品純質淨重十公克以上者，處1 年以上7 年以下有
期徒刑，得併科新臺幣1 百萬元以下罰金。
持有第二級毒品純質淨重二十公克以上者，處6 月以上5 年以下
有期徒刑，得併科新臺幣70萬元以下罰金。
持有第三級毒品純質淨重二十公克以上者，處3 年以下有期徒刑
，得併科新臺幣30萬元以下罰金。
持有第四級毒品純質淨重二十公克以上者，處1 年以下有期徒刑
，得併科新臺幣10萬元以下罰金。
持有專供製造或施用第一級、第二級毒品之器具者，處1 年以下
有期徒刑、拘役或新臺幣1 萬元以下罰金。
附表：
  ┌──┬───┬───┬─────────────┬─────┐
  │編號│品項  │數量  │重量                      │備註      │
  ├──┼───┼───┼─────────────┼─────┤
  │ 1  │愷他命│8 包（│白色結晶8 包，取樣0.0882公│          │
  │    │      │含包裝│克，淨重32.2110 公克，取樣│          │
  │    │      │袋8 個│0.0882公克，餘重32.1228公 │          │
  │    │      │）    │克，檢驗愷他命成分，純度為│          │
  │    │      │      │96.4％，純質淨重31.0514公 │          │
  │    │      │      │克。                      │          │
  ├──┼───┼───┼─────────────┼─────┤
  │  2 │愷他命│1 包（│白色粉末1 包淨重0.1030公克│          │
  │    │      │含包裝│，取樣0.0060公克，餘重0.09│          │
  │    │      │袋1 個│70公克，鑑驗愷他命成分，純│          │
  │    │      │）    │度為92.9％，純質淨重為0.09│          │
  │    │      │      │57公克。                  │          │
  ├──┼───┼───┼─────────────┼─────┤
  │ 3  │愷他命│1 包（│白色結晶1 包淨重0.1930公克│          │
  │    │      │含包裝│，取樣0.0101公克，餘重0.18│          │
  │    │      │袋1 個│29公克，鑑驗愷他命成分，純│          │
  │    │      │）    │度68.2％，純質淨重0.1316公│          │
  │    │      │      │克。                      │          │
  └──┴───┴───┴─────────────┴─────┘